臺灣臺南地方法院民事判決　九十一年訴字第二四一八號
　　原　　　告　乙○○
　　被　　　告　甲○○
右當事人間，請求損害賠償事件，本判決如左：
    主    文
被告應給付原告新台幣肆拾玖萬捌仟參佰壹拾柒元及自民國九十一年七月五日起至清
償日止，按年利率百分之五計算之利息。
原告其餘之訴駁回。
訴訟費用由被告負擔十分之九，餘由原告負擔。
本件判決第一項於原告以新台幣壹拾陸萬元供擔保後得假執行，被告如於假執行實施
前以新台幣肆拾玖萬捌仟參佰壹拾柒元為原告預供擔保得免於假執行。
原告其餘假執行之聲請駁回。
    事    實
    甲、原告方面：
一、聲明：求為判決：（1）被告應給付原告新台幣伍拾貳萬肆仟柒佰零壹元暨自起
    訴狀副本送達翌日起至清償日止按年利率百分之五計算之利息。（2）訴訟費用
    由被告負擔。（3）並願供擔保以代釋明，請求宣告假執行。
二、陳述：
一緣被告甲○○於民國九十一年一月十三日下午，在台南縣龍崎鄉大坪村四十九號自
　宅飲酒後，已不能安全駕駛動力交通工具，竟駕駛車號T.W-7828號自用小貸車前往
  台南縣歸仁鄉緯山國際有限公司，於該日下午七時許，沿台南縣關廟鄉○○路自南
  往北行駛，欲駛入該路與東興路之三岔路口時，應注意該路段行車速度限制為時速
  四十公里以下，不得超速行駛，又該路（南雄路方向）設有黃色閃光號誌，尤須減
  速慢行，且該路段係劃有雙黃實線，不得駛入來車道，並注意車前狀況，隨時採取
  必要之安全措施，而依當時情形，又無不能注意之情事，竟疏未注意及此，復因酒
  後已無法安全駕駛，貿然以時速四、五十公里之速度，跨越雙黃實線超速駛入該路
  口，適原告乙○○騎駛車號NLZ-567號重機車沿南雄路自北往南先行駛至該路口暫
  停，俟無來往車輛，以便左轉東興路，被告甲○○見狀閃煞不及，撞倒原告乙○○
  所騎駛之重機車，致原告乙○○頭皮撕脫傷併皮膚壞死、顏面及下唇折裂傷、左腰
  及左腎部及左下肢多處挫傷併皮膚擦傷、頭部外傷併顱內蜘蛛膜下出血。嗣於該日
  下午八時三十八許，經警以酒精測試，測得被告甲○○之吸氣所含之酒精濃度為每
  公升０．四０毫克。
二查「因故意或過失，不法侵害他人之權利者，負損害賠償責任。」、「不法侵害他
  人之身體或健康者，對於被害人因此喪失或減少勞動能力或增加生活上之需要時，
  應負損害賠償責任」、「不法侵害他人之身體、健康、名譽或自由者，被害人雖非
  財產上之損害，亦得請求賠償相當之金額」；民法第一百八十四條第一項前段、第
  一百九十三條第一項、第一百九十五條第一項前段分別著有明文。原告因被告之侵
  權行為，有下列損害：
  醫療費用：醫療費用共五萬六千四百五十一元整（扣除健保費用後）。有收據影
　  本三十四紙附呈可稽。
  修理機車費用：一萬八千二百五十元。有收據影本二紙附呈可稽。
  工作能力損失：五萬元。
  　原告任職「大榮汽車股份有限公司」，每月薪資約二萬五千元，原告因本件車禍
    事故，計有二個月無法工作，爰向被告請求工作能力損失金。
  皮膚整容費用：三十萬元。（審理中暫撤回）
  精神慰藉金：四十萬元。
  車禍發生後，原告已嚴重炄傷害，被告均不加聞問，且拒絕賠償原告其精神倍感痛
  苦，以賠償四十萬元為適當。
  合計：新台幣五十二萬四千七百零一元。
三、證據：提出：診斷證明書三紙、費用收據三十六張、行車執照、薪資表四張、證
    明書一份。乙、被告方面：
壹、被告：
被告甲○○未於言詞辯論期日到場，據其提出書狀所作何聲明或陳述
一、聲明：一原告之訴駁回。二訴訟費用由原告負擔。三如受不利判決願供擔保免假
    執行。
二、陳述：（1）關於原告所為請求，答辯人不能同意理由如下：
　1.醫療費用：應以醫院正式收據為準，並應扣除健保給付部分，而其中美髮費用應
　  予扣除。
  2.整容費用：原告是否有實支出該費用﹖請其提出醫師診斷書及費用收據以實其說
    。
  3.滅少工作損失：原告主張任職大榮汽車二個月無法工作，每月薪資二萬五仟元云
    云，應由其提出報稅資料舉證證明之。而診斷證明書並未說明需修養多久其所請
    求即屬無據。且一般公司均有傷病假制度，是否休養期間大榮公司即無支出薪資
    ﹖此部分請原告舉證！
  4.精神慰撫金：按其傷勢情形，請求顯屬過高。
  5.機車修理費用：應依使用期限扣險折舊。
丙、本院依職權調閱系爭案刑事卷。
    理    由
甲、程序方面；
本件甲○○被告經合法通知，未於言詞辯論期日到場，核無民事訴訟法第三百八十六
條所列各款情形，爰依原告之聲請，由其一造辯論而為判決。
乙、得心證之理由；
一、原告主張；
   （1）被告甲○○於民國九十一年一月十三日下午，在台南縣龍崎鄉大坪村四十九
        號自宅飲酒後，已不能安全駕駛動力交通工具，竟駕駛車號T.W-7828號自用
        小貸車前往台南縣歸仁鄉緯山國際有限公司，於該日下午七時許，沿台南縣
        關廟鄉○○路自南往北行駛，欲駛入該路與東興路之三岔路口時，應注意該
        路段行車速度限制為時速四十公里以下，不得超速行駛，又該路（南雄路方
        向）設有黃色閃光號誌，尤須減速慢行，且該路段係劃有雙黃實線，不得駛
        入來車道，並注意車前狀況，隨時採取必要之安全措施，而依當時情形，又
        無不能注意之情事，竟疏未注意及此，復因酒後已無法安全駕駛，貿然以時
        速四、五十公里之速度，跨越雙黃實線超速駛入該路口，適原告乙○○騎駛
        車號NLZ-567號重機車沿南雄路自北往南先行駛至該路口暫停，俟無來往車
        輛，以便左轉東興路，被告甲○○見狀閃煞不及，撞倒原告乙○○所騎駛之
        重機車，致原告乙○○頭皮撕脫傷併皮膚壞死、顏面及下唇折裂傷、左腰及
        左腎部及左下肢多處挫傷併皮膚擦傷、頭部外傷併顱內蜘蛛膜下出血。嗣於
        該日下午八時三十八許，經警以酒精測試，測得被告甲○○之吸氣所含之酒
        精濃度為每公升０．四０毫克。（2）查「因故意或過失，不法侵害他人之
        權利者，負損害賠償責任。」、「不法侵害他人之身體或健康者，對於被害
        人因此喪失或減少勞動能力或增加生活上之需要時，應負損害賠償責任」、
        「不法侵害他人之身體、健康、名譽或自由者，被害人雖非財產上之損害，
        亦得請求賠償相當之金額」；民法第一百八十四條第一項前段、第一百九十
        三條第一項、第一百九十五條第一項前段分別著有明文。原告因被告之侵權
        行為，有下列損害：醫療費用：醫療費用共五萬六千四百五十一元整（扣
        除健保費用後）。有收據影　本三十四紙附呈可稽。修理機車費用：一萬
        八千二百五十元。有收據影本二紙附呈可稽。工作能力損失：五萬元。
      　原告任職「大榮汽車股份有限公司」，每月薪資約二萬五千元，原告因本件
        車禍事故，計有二個月無法工作，爰向被告請求工作能力損失金。皮膚整
        容費用：三十萬元。（此部份原告保留於實施手術後再請求）等情，業據提
        出：診斷證明書三紙、費用收據三十六張、行車執照、薪資表四張等為證，
        被告具狀除抗辯；1.醫療費用：應以醫院正式收據為準，並應扣除健保給付
        部分，而其中美髮費用應　予扣除。2.整容費用：原告是否有實支出該費用
        ﹖請其提出醫師診斷書及費用收據以實其說。3.滅少工作損失：原告主張任
        職大榮汽車二個月無法工作，每月薪資二萬五仟元云云，應由其提出報稅資
        料舉證證明之。而診斷證明書並未說明需修養多久其所請求即屬無據。且一
        般公司均有傷病假制度，是否休養期間大榮公司即無支出薪資﹖此部分請原
        告舉證！4.精神慰撫金：按其傷勢情形，請求顯屬過高。5.機車修理費用：
        應依使用期限扣險折舊外，就肇事致原告受傷並不爭執，因之本件所應審酌
        者厥在賠償金額而已。
二、原告請求被告賠償費用，是否應予准許，分述為次：
（一）醫療費五萬六千四百五十一元部分：查其中所列洗髮費二千九百五十元雖與一
      般人醫療費之觀念有所出入，但原告陳明係因頭臉受傷，必須在醫院由專人處
      理，自應由被告負擔賠償，依原告提出之診斷書所載，原告乙○○「頭皮撕脫
      傷併皮膚壞死、顏面及下唇折裂傷、左腰及左腎部及左下肢多處挫傷併皮膚擦
      傷、頭部外傷併顱內蜘蛛膜下出血」。則依該等傷勢，本院認該洗髮部分應屬
      醫療費用，被告抗辯應無理由。
（二）工作損害金五萬元元部分：原告主張受傷後，自民國九十一年一年十三日起，
      共有兩個月不能工作，有醫院診斷書可證云云，被告抗辯應按實際天數計算，
      經查；原告原在大榮公司任職，每月可得二萬四千零六十五元，有薪資表在卷
      可證，。原告因受傷，該月份僅領得薪津一二一零三元、二月份僅領得五五零
      九元、三月份僅領得一七二八四元，請求被告賠償此期間內之損失，則在新台
      幣三萬七千三百零三元部分，自應准許，其超過元部份之請求，不應准許。
（三）關於修車費部分，原告既提出修車估價單為證，且被告對車輛受損除抗辯應折
      舊外也表示無意見，則此部份原告之主張應屬可採。原告之機車係1996年出廠
      ，有行車執照在卷足憑，按依民法第一百九十六條請求賠償物被毀損所減少之
      價額，得以修復費用為估定之標準（最高法院民事庭七十七年度第九次會議決
      議參照）。查系爭車輛自大貨車經被告撞損後現已修復，修理費共一萬八千二
      百五十元等情，業經原告提出修理費用明細表、估價單為證，又原告所有之前
      開機車係八十五年八月出廠，至本件車禍發生車輛受損之時止，已使用五年三
      個月，原告所花費之修復費用，既係以新零件更換損壞之舊零件，則原告以修
      理費作為損害賠償之依據時，自應將零件折舊部分予以扣除，始為合理，而依
      行政院所頒固定資產耐用年數表及固定資產折舊率之規定，機車之耐用年數為
      三年，則本件受損車輛已使用五年三月，已超過耐用年限，無法再予折舊，是
      零件更換部分自應以新零件部分之殘價計算其賠償額，是被告應給付原告之零
      件費用為四千五百六十三元（計算式為18250／耐用年數＋１＝4563），原告
      請求車輛修理費用在四千五百六十三元之範圍，於法自無不合，應予准許，逾
      此部分之請求即非正當，應予駁回。
（四）精神慰籍金四十萬元部分：查原告受傷顏面多處，肉體、精確受極大痛苦，被
      告除拒絕賠償外，對被害人不聞不問，本院斟酌實際情況，及兩造之身分、地
      位，原告請求四十萬元，本院認尚屬公允，為有理由應於准許
三、以上准許部分共計四十九萬八千三百一十七元，為有理由應予准許。
四、兩造均陳明願供擔保，聲請宣告假執行或免為假執行，經核原告勝訴部份及被告
    聲請，均合於法律之規定，爰分別酌定相當之擔保金額宣告之；原告敗訴部分，
    其假執行之聲請，因訴之駁回而失所依附，不予准許。
五、因本案事證已臻明確，兩造其餘主張陳述及所提之證據，均毋庸再予審酌，附此
    敘明。
六、結論：本件原告之訴，為一部有理由，一部無理由，並依民事訴訟法第七十九條
    但書、第八十五條第二項、第三百九十條第二項，第三百九十二條判決如主文。
中　　　華　　　民　　　國　　九十一　　年　　十二　　月　　三十一　　日
                                臺灣臺南地法院民事第一庭
~B法　　　官　何清池
右正本證明與原本無異
如對本判決上訴，須於判決送達後廿日內向本院提出上訴狀
中　　　華　　　民　　　國　　九十一　　年　　 十二　　 月　三十一　　 日
~B法院書記官　許悉愛
